【裁判字號】    96,上更(一),493
【裁判日期】    970530
【裁判案由】    毒品危害防制條例
【裁判全文】
臺灣高等法院刑事判決             96年度上更(一)字第493號
上  訴  人
即  被  告  甲○○
選任辯護人
（法律扶助）黃青鋒律師
上  訴  人
即  被  告  乙○○
上  一 人
選任辯護人  盧國勳律師
            陳怡文律師
上列上訴人等因毒品危害防制條例案件，不服臺灣臺北地方法院
95年度訴字第1253號，中華民國96年2月13日第一審判決（起訴
案號：臺灣臺北地方法院檢察署95年度偵字第8640號），提起上
訴，經判決後，由最高法院發回更審，本院判決如下：
    主  文
原判決撤銷。
甲○○、乙○○共同連續販賣第二級毒品，甲○○處有期徒刑柒
年肆月，乙○○處有期徒刑柒年貳月，未扣案之販賣毒品所得新
臺幣陸仟元均沒收之，如全部或一部不能沒收時，以其等財產抵
償之。扣案如附表二編號(一)至編號(四)所示含第二級毒品PMA成分
之藥丸貳拾顆均沒收銷燬之；如附表二編號(四)至編號(十)所示之第
三級毒品愷他命藥丸伍顆及粉末貳拾玖包、第四級毒品硝西泮貳
拾顆、包裝盒壹個、外包裝袋拾個，暨附表三所示行動電話（
內含SIM卡）肆支、空夾鏈袋捌拾個及筆記本均沒收。
    事  實
一、甲○○、乙○○明知PMA（四-甲氧基安非他命，四–Methox
    y amphetamine，俗稱搖頭丸）屬毒品危害防制條例第二條
    第二項第二款規定之第二級毒品，愷他命（K他命，Katamin
    e）屬同條項第三款所定第三級毒品，硝西泮（Nitraz epam
    ，俗稱一粒眠）則為同條項第四款列管之第四級毒品（該條
    例附表四所列第四級毒品編號四十五），均不得持有或販賣
    ，竟共同基於販賣第二級、第三級、第四級毒品營利之概括
    犯意聯絡，自民國九十五年一月中旬起至同年四月十三日止
    ，由甲○○使用行動電話門號「0000000000號」
    、「0000000000號」，乙○○使用行動電話門號
    「0000000000號」、「0000000000號
    」為聯絡工具，以含第二級毒品PMA成分之搖頭丸每顆新臺
    幣（下同）二百元、二百五十元、三百元不等、第三級毒品
    愷他命每包（約○．七公克）八百元或毛重一公克一千元、
    第四級毒品一粒眠每二十顆五百元之價格，先由甲○○與買
    家談妥價格後，再由乙○○出面交貨並收取現金，或由買家
    直接與乙○○聯繫，乙○○再向甲○○詢價並調毒品之方式
    ，與買家相約在臺北市中山區○○○路附近之咖啡店等地，
    共同連續販賣第二級毒品搖頭丸、第三級毒品愷他命、第四
    級毒品一粒眠予丙○○多次（交易內容詳附表一所示），甲○○從中賺取每單位價差一百元至三百元不等之利益，而乙○○則可自甲○○處取得免費愷他命施用為代價，總計犯罪
    所得六千元。嗣於九十五年四月十三日晚間六時三十分許，
    經臺北市憲兵隊持票搜索甲○○女友劉淑嫻位於臺北市○○○路一一九巷一五號五樓五○五室租屋處時，當場查獲甲○○、乙○○，並扣得其等所有之如附表二編號(一)至編號(四)所
    示供販賣之含第二級毒品PMA成分之搖頭丸共二十顆（該藥
    丸雖亦含有PMMA成分，對－甲氧基甲基安非他命，Para-met
    hoxymethamphetamine，亦俗稱搖頭丸，然係於九十五年八
    月八日始經行政院以院臺法字第○九五○○三四八九二號函
    文公告為第三級毒品，於本案甲○○等行為時並非列管之第
    三級毒品）及包裝盒一個、編號(五)至編號(九)所示之第三級毒
    品愷他命藥丸五顆及粉末二十九包（含包裝袋二十九個）、
    編號(十)所示之第四級毒品一粒眠藥錠二十顆（含包裝袋二十
    個）；如附表三編號(一)至編號(四)所示甲○○、乙○○所有用
    以聯繫販賣毒品事宜之行動電話（內含SIM卡）共四支、編
    號(五)、(六)所示乙○○所有供分裝毒品販賣之空夾鏈袋八十個
    及筆記本二本，始悉上情。
二、案經臺北市憲兵司令隊移請臺北地方法院檢察署檢察官偵查
    起訴。
    理  由
一、證據能力部分：
  (一)依據刑事訴訟法第一百五十六條第一項之規定，被告之自白
    非出於強暴、脅迫、利誘、詐欺、疲勞訊問、違法羈押或其
    他不正之方法，且與事實相符者，得為證據。經查，上訴人
    即被告乙○○於警詢（即憲兵隊之詢問）、偵查之自白，除
    上訴人即被告甲○○及其辯護人認無證據能力外，被告乙○○及其辯護人於本院亦以該警詢、偵查之自白，非出於任意
    性，爭執其證據能力。惟查本案起訴後，被告乙○○於原審
    即供稱：「伊於警詢、偵查中並無受不正方法取供，都是照
    自己的意思講的。查獲的毒品分別係伊及甲○○所有」等語
    明確，且進而供陳「查獲當日（即九十五年四月十三日）是
    因為丙○○之前打電話給伊，說她要買五顆搖頭丸、二包愷
    他命、二十顆一粒眠，伊就跟甲○○約那天去他女友劉淑嫻
    的住處拿，東西（毒品）是甲○○已經準備好放在抽屜裡面
    的。伊幫甲○○賣毒品，是因為甲○○會提供愷他命給伊施
    用。毒品的價格是甲○○會先跟買方談好，伊只是負責送；
    （查獲）當天丙○○要跟甲○○買的毒品價格為三千一百元
    ，應該是一粒眠二十顆五百元、愷他命一包賣八百元、二包
    一千六百元、搖頭丸的價格為一千元」等情（原審卷(一)一五
    、一六頁），其選任辯護人盧國勳律師於原審亦稱：「乙○○涉世未深，且本案所有情節在憲兵隊就供述清楚，沒有任
    何改變」等語（原審卷(一)一九頁），甚而於九十五年八月二
    十九日、十月十六日、十一月二十七日原審多次準備程序，
    被告乙○○及其辯護人均未爭執被告乙○○自白之證據能力
    （原審卷(一)四九至五五頁）。嗣因證人丙○○於九十六年一
    月三日原審審理時供稱：「因檢察官很兇所以亂說乙○○有
    賣毒品」云云（原審卷(二)一七頁）後，被告乙○○及其辯護
    人始於原審九十六年一月三十日審理時爭執被告乙○○之上
    揭自白係受不正方法訊問所致云云。查被告乙○○之辯護人
    於本院亦稱盧國勳律師於原審確曾為如上之陳稱（本院卷七
    二頁背面），且本院亦查無所指被告乙○○於憲兵隊之供述
    有何不正取供之情形（詳後二(五)所述）。據上，被告乙○○
    上揭爭執顯係事後卸責之詞，難於採信；況徵之被告乙○○
    於警詢、偵查供述之情節，與下列二所示證據相符，揆諸上
    揭說明，應認被告乙○○之自白具有證據能力。
  (二)次按被告以外之人於偵查中向檢察官所為之陳述，除顯有不
    可信之情況者外，得為證據。又被告以外之人於檢察事務官
    、司法警察官或司法警察調查中所為之陳述，與審判中不符
    時，其先前之陳述具有較可信之特別情況，且為證明犯罪事
    實存否所必要者，得為證據，刑事訴訟法第一百五十九條之
    一第二項、第一百五十九條之二分別定有明文。證人丙○○
    於憲兵隊及檢察官偵查時就被告等販毒事實所為之陳述，與
    其於原審審理中之證述固有部分不符，惟本院審認其先前之
    陳述既無證據證明有何不實，嗣後翻異前詞，亦乏證據足以
    證明為實在，顯係避重就輕迴護之詞（詳後二(一)4.所述）。
    是證人丙○○先前在憲兵隊及偵查中所為之陳述，就證明本
    件販毒之事實，自具憑信性，且為證明犯罪事實存否所必要
    ，依刑事訴訟法第一百五十九條之二規定，得為證據。
  (三)再按為確保被告對證人之詰問權，證人於審判中，應依法定
    程序，到場具結陳述，並接受被告之詰問，其陳述始得作為
    認定被告犯罪事實之判斷依據，自不得不當剝奪其他共同被
    告對該實具證人適格之共同被告詰問之權利，此經司法院大
    法官釋字第五八二號解釋甚詳。但揆諸刑事訴訟法第一百五
    十九條之五第一項規定：「被告以外之人於審判外之陳述，
    雖不符前四條之規定，而經當事人於審判程序同意作為證據
    ，法院審酌該言詞陳述或書面陳述作成時之情況，認為適當
    者，亦得為證據」，其立法意旨謂：當事人本可放棄對原供
    述人之反對詰問權，為加重當事人進行主義之精神，乃確認
    當事人對傳聞證據有處分權。查本案被告甲○○及其辯護人
    於原審準備程序聲請傳訊共同被告乙○○為證人進行詰問，
    並經原審傳喚乙○○於審理期日到庭接受詰問，但被告甲○○之選任辯護人於原審復當庭表示捨棄（原審卷(二)二五、二
    六頁），被告乙○○於本院再依刑事訴訟法第一八一條規定
    拒絕證言（本院卷一七五頁背面），是原審及本院均已踐行
    前述釋字第五八二號解釋所指應保障被告甲○○對於共同被
    告乙○○之詰問權利程序，但被告甲○○及其辯護人於原審
    審理程序捨棄詰問權利，被告林伯霖又於本院拒絕證言，綜
    合大法官解釋及刑事訴訟法第一百五十九條之五之立法意旨
    ，應認共同被告乙○○於憲兵隊之陳述，具有證據能力。況
    就被告乙○○陳述之實質內容而言，其於憲兵隊詢問時之陳
    述，除對被告甲○○不利外，亦有使己陷於共同販賣毒品刑
    事責任之虞，衡情被告乙○○應無故意虛偽陳述而使自己及
    被告甲○○均陷於犯罪之可能，是以應認被告乙○○於憲兵
    隊之陳述，就認定被告甲○○犯罪事實而言，有證據能力。
    至於被告乙○○於檢察官偵訊所為不利於被告甲○○之陳述
    ，因按證人依法應具結而未具結者，其證言不得作為證據，
    刑事訴訟法第一百五十八條之三定有明文，則被告乙○○受
    檢察官偵訊時未依法具結之陳述，自應排除其作為證人證言
    之證據能力。
  (四)按「有事實足認被告或犯罪嫌疑人有下列各款罪嫌之一，並
    危害國家安全或社會秩序情節重大，而有相當理由可信其通
    訊內容與本案有關，且不能或難以其他方法蒐集或調查證據
    者，得發通訊監察書。一最輕本刑為三年以上有期徒刑之罪
    。前項通訊監察書，偵查中由檢察官依司法警察機關聲請或
    依職權核發，審判中由法官依職權核發」，通訊保障及監察
    法第五條定有明文。本件被告等係涉犯販賣第二級、第三級
    及第四級毒品罪嫌，而該等罪之法定刑均係最輕本刑為三年
    以上有期徒刑之罪，屬於得核發通訊監察書之範圍，且臺北
    憲兵隊警執行本案之通訊監察，係根據臺灣臺北地方法院檢
    察署檢察官以不能或難以其他方法蒐集或調查證據，有監察
    其相關通訊之必要，而依職權核發通訊監察書，此有卷附臺
    灣臺北地方法院檢察署通訊監察書一紙可稽（原審卷(一)第七
    ○頁背面），則臺灣臺北地方法院檢察署檢察官以受監察人
    涉嫌販賣毒品，行蹤不定，不能或難以其他方法蒐集或調查
    證據，有監察其相關通訊之必要，而依職權核發通訊監察書
    ，對於被告之電話實施監聽，自屬合法。故執行監聽機關對
    於被告之電話實施監聽之結果，就被告或他人在上開電話中
    之通話內容，翻成卷附通訊監察譯文（本院上訴卷八○至八
    五、九二至一一二、一四○至一六四頁），揆諸上開說明，
    此等通訊監察內容既係實施刑事訴訟程序之公務員依法定程
    序所取得之證據，該等證據依刑事訴訟法第一百五十八條之
    四規定之反面解釋，自有證據能力，而得為證據（按刑事訴
    訟法第一百五十八條之四規定「除法律另有規定外，實施刑
    事訴訟程序之公務員因違背法定程序取得之證據，其有無證
    據能之之認定，應審酌人權保障及公共利益之均衡維護」，
    依該規定之反面解釋，如實施刑事訴訟程序之公務員係依法
    定程序取得證據者，該等證據即具有證據能力），則卷附臺
    北憲兵隊執行通訊監察案件譯文自有證據能力。
二、訊據被告甲○○、乙○○均矢口否認有販賣第二級、第三級
    、第四級毒品犯行，被告甲○○辯以，乙○○、丙○○曾施
    用伊施用剩餘之毒品，乙○○亦有施用毒品，且有自己的毒
    品來源，因伊知道毒品行情，故乙○○有時會詢問伊毒品價
    格是否合理，乙○○所言不實，故為誣陷云云。被告乙○○
    辯以：買方先與甲○○談好愷他命之價格，伊僅負責交貨，
    甲○○不在臺北時，會請買方直接跟伊聯繫，但伊僅被動接
    電話，沒有取得利潤，甲○○會給伊一些愷他命施用云云。
    然查：
  (一)關於販賣毒品之情節，被告二人及證人丙○○之供述如下：
  1.被告乙○○於憲兵隊詢問時供稱：「證物編號(三)、(四)、(五)之
    毒品是甲○○的，該等毒品是甲○○要伊賣給姓名不詳綽號
    『梅可』（按即丙○○，電話：0000000000）的
    女子，金額是三千一百元。九十五年四月十日下午左右丙○○用手機號碼0000000000打電話到伊另一支手機
    0000000000說要二包愷他命、五顆搖頭丸及一粒
    眠二十顆。甲○○是伊毒品上手，愷他命每包○．七克（含
    袋子）七百元賺三百元，搖頭丸、一粒眠伊幫甲○○販賣沒
    有利潤。最近一次是四月十一日左右甲○○用手機號碼00
    00000000打伊手機0000000000約在新生
    北路農安街（地址不詳）親手拿給伊的」等情綦詳（第八六
    四○號偵卷(一)九○至九二頁）。嗣於偵查訊問時亦稱：「九
    十五年一、二月間開始賣毒，賣毒品愷他命，一包○．七、
    ○．六公克，比如說跟甲○○進三包，就可以賺一包自己吃
    。客人是甲○○介紹，伊只賺施用愷他命。丙○○是伊的朋
    友，她先跟伊買，伊再跟甲○○調貨。丙○○價金三千一百
    元，愷他命八百元，搖頭丸一顆二百元，五個一千元，一粒
    眠二十顆五百元」等語（同上偵卷(一)一三六至一四五頁）。
    於原審羈押訊問時稱：「伊有賣給林明柔（應係『丙○○』
    之誤），甲○○賣MDMA及愷他命給伊的目的是轉賣給別人」
    等語（原審第一五九號聲羈卷九頁）。於原審亦坦承：「查
    獲當日是因為丙○○之前打電話給伊，說她要買五顆搖頭丸
    、二包愷他命、二十顆一粒眠，伊就跟甲○○約那天去他女
    友劉淑嫻的住處拿，東西（毒品）是甲○○已經準備好放在
    抽屜裡面的。伊幫甲○○賣毒品，是因為甲○○會提供愷他
    命給伊施用。毒品的價格是甲○○會先跟買方談好，伊只是
    負責送；（查獲）當天丙○○要跟甲○○買的毒品價格為三
    千一百元，應該是一粒眠二十顆五百元、愷他命一包賣八百
    元、二包一千六百元、搖頭丸的價格為一千元」等語（原審
    卷(一)一五、一六頁）。
  2.被告甲○○亦於原審審理時承認：「丙○○有跟伊提過要來
    拿愷他命、搖頭丸、一粒眠」等情（原審卷(二)二二頁）。
  3.證人丙○○於憲兵隊詢問時陳述：「伊的手機號碼為000
    0000000；今日（九十四年四月十三日）與小白（乙○○）聯絡，要去拿搖頭丸，拿衣服是指拿搖頭丸的意思」
    ；於檢察官偵訊時結證：「大概二、三個月前開始跟乙○○
    買毒品；跟他買過三次到五次以內，買的毒品是搖頭丸，也
    有愷他命，搖頭丸他賣二百五，愷他命大概是一千，地點大
    概在林森北路附近。第一次是過年前一月中旬左右，買搖頭
    丸二到三顆，愷他命他命只有一包，花費大概二千元以內。
    第二次大概是二月底，差不多的數量跟價錢。第三次大概是
    在三月中，只跟他拿了愷他命二包二千。伊要買一粒眠是伊
    失眠曾經有用，但是沒有長期在使用」。於原審證稱：「案
    發當天伊打電話給乙○○，伊知道毒品是在甲○○的女朋友
    家，因為伊考試之前，有跟甲○○提過伊想要買毒品，像是
    愷他命、搖頭丸之類的，但考完試後，伊找不到甲○○，所
    以打電話問乙○○看他找不找得到甲○○，乙○○叫伊直接
    去甲○○的女友的住處去拿搖頭丸跟愷他命，搖頭丸是四、
    五顆、愷他命是二包。愷他命一包大約八百到一千元。搖頭
    丸一顆約二、三百元。價格是乙○○跟伊講的。伊有跟乙○○拿愷他命，價格也是一包八百元，時間大概在九十五年一
    、二月，也有跟甲○○拿過一、二次愷他命，也是一樣八百
    元，時間大約是九十五年一、二月，地點應該是在林森北路
    ，大約在六條通附近。伊向乙○○或甲○○買，都是他們本
    人拿給伊，伊錢也是交給他們。伊有跟檢察官說一包內有搖
    頭丸、愷他命及一粒眠都是伊要買的，當日（九十五年四月
    十三日）甲○○不在，伊錢會給乙○○，由他轉交甲○○，
    伊當日有與乙○○一起去甲○○的女友家，但有看到甲○○
    ，原以為他不在台北，還未看到毒品，我們是一起被警察抓
    。伊確實有跟乙○○、甲○○買毒品愷他命。伊係於九十五
    年四月十三日之前與甲○○提過，伊要買毒品搖頭丸、愷他
    命及一粒眠，價格當時有講好，搖頭丸好像二百至三百元、
    愷他命八百至一千元」等語（第八六四○號卷(一)一○四、一
    ○九、一一○頁，原審卷(二)四九頁偵訊筆錄錄音譯文、原審
    卷(二)一三至一八、二○頁）。
  4.綜合被告二人之陳述及證人丙○○之證述可知，丙○○自九
    十五年一、二月間起，曾以愷他命一包約八百元至一千元，
    搖頭丸每顆二百元至三百元不等之價格，向被告甲○○、乙○○購買愷他命，合計三次；又於同年四月十三日前數日，
    先與被告甲○○聯繫談妥購買搖頭丸五顆一千元、愷他命二
    包一千六百元、一粒眠二十顆五百元，合計價格三千一百元
    後，再於九十五年四月十三日由被告乙○○帶領丙○○前去
    向被告甲○○拿取毒品並交款，而被告甲○○從中賺取每單
    位一百至三百元之利潤，被告乙○○則取得免費愷他命施用
    。至被告二人雖辯稱：丙○○所述前後不一，其所言不實云
    云。惟按被告或證人之陳述有部分前後不一致或相互間有所
    歧異時，究竟何者為可採，何者為不足採，法院原得本其自
    由心證予以斟酌取捨，非謂一有不符或歧異，即認其全部供
    述均為不可採信（最高法院七十八年度台上字第一四六九號
    判決、八十四年度台上字第三五一一號判決參照）。查：
  (1)證人丙○○雖於原審改稱：「因為檢察官口氣很兇，說乙○○已經承認有賣搖頭丸，其就隨便說有跟乙○○買二、三次
    ，價格、地點、次數都是亂講的」云云（原審卷(二)一四頁）
    ，於本院為相同之供稱（本院卷一一四頁）。惟稽之證人丙○○於原審又結證稱：「大概一、二次，伊有跟乙○○拿愷
    他命，價格也是一支（包）八百元。也是有跟甲○○拿過一
    、二次愷他命，也是一樣八百元。（所以妳還是有跟被告二
    人買過愷他命？）對，地點應該在林森北路，大約在六條通
    附近。伊向甲○○或乙○○買毒品，都是他們本人拿給伊，
    伊錢也是給他們。在偵查中因檢察官只有提乙○○都承認了
    ，所以伊就沒有提甲○○了。伊有跟檢察官說一包內有搖頭
    丸、愷他命及一粒眠都是伊要買的，當日（九十五年四月十
    三日）甲○○不在，伊錢會給乙○○，由他轉交甲○○，伊
    當日有與乙○○一起去甲○○的女友家，但有看到甲○○，
    原以為他不在台北，還未看到毒品，我們是一起被警察抓。
    伊確實有跟乙○○、甲○○買毒品愷他命。伊係於九十五年
    四月十三日之前與甲○○提過，伊要買毒品搖頭丸、愷他命
    及一粒眠，價格當時有講好，搖頭丸好像二百至三百元、愷
    他命八百至一千元」等語（原審卷(二)一六至二○頁）。顯見
    證人丙○○於原審亦確認曾向被告乙○○購買愷他命一至二
    次、向被告甲○○購買愷他命合計一至二次，而九十五年四
    月十三日憲兵隊查獲當日則向甲○○購買搖頭丸、愷他命及
    一粒眠並透過乙○○帶領前往取貨交款未遂等節，與其於偵
    訊、憲兵隊詢問時之陳述核屬一致，難認證人丙○○就部分
    有何虛偽陳述之情形，應可採信。被告等此部分所辯，委無
    可取。
  (2)至於證人丙○○於原審改口否認有向被告乙○○購買搖頭丸
    ，並藉詞檢察官太兇云云。惟觀諸偵訊錄音譯文所示，係證
    人丙○○首先主動表示被查獲當天擬向被告乙○○拿毒品搖
    頭丸（原審卷(二)四七頁），過程為：「（一千要買什麼？）
    那時候跟他拿搖頭丸」、「（三到五次買什麼毒品？）搖頭
    丸」、「（愷他命呢？）愷他命，有」（原審卷(二)四八、四
    九頁），核對證人丙○○前經憲兵隊詢問時，亦稱當天欲向
    被告乙○○購買搖頭丸，甚未提及愷他命或其他毒品（第八
    六四○號偵卷(一)一○九、一一○頁），顯係證人丙○○自己
    主動證稱購買搖頭丸之事，檢察官並未給予證人丙○○不當
    暗示。況查檢察官訊問證人丙○○時，除告誡證人不要答非
    所問、不要說謊、要講實話外，無何足使人心生畏懼而違背
    自己意志為陳述之情形，且待證人丙○○陳述前三次購買毒
    品之情節後，檢察官始告知「不要再說謊了喔，那個小白（
    即乙○○）講得很清楚」，並未向證人丙○○表示被告乙○○已經承認販賣搖頭丸，且證人丙○○接著自承：「伊記得
    伊是跟他拿三到四顆不等的搖頭丸，但是其他伊就不知道」
    （原審卷(二)四八、五一、五二頁），顯見證人丙○○於偵訊
    中一再陳述有向被告乙○○購買搖頭丸，反而未主動提及愷
    他命或其他毒品。綜合上情觀察，實難認為證人丙○○有何
    受迫於檢察官，不得已指稱被告乙○○販賣搖頭丸之情狀。
    從而，證人丙○○於原審及本院藉詞檢察官太兇改稱未向被
    告乙○○購買搖頭丸云云，應係意圖為被告乙○○脫罪而為
    虛偽之陳述。綜上，證人丙○○於檢察官偵訊時證稱被告乙○○販賣第三級毒品愷他命多次及九十五年四月十三日販賣
    一粒眠等節，與其於原審之證述相符，顯屬可信，至於證人
    丙○○證稱關於被告乙○○販賣第二級毒品搖頭丸部分，顯
    與其於原審之陳述不符，衡情，其向憲兵隊、檢察官所為陳
    述，顯有較為可信之情形，且為證明被告乙○○之犯罪行為
    所必要，揆諸刑事訴訟法依刑事訴訟法第一百五十九條之二
    規定之規定，應具證據能力甚明。是證人丙○○於原審藉詞
    檢察官太兇改稱未向被告乙○○購買搖頭丸等語，應係迴護
    被告乙○○之詞，無足採信。
  5.經本院再傳喚證人丙○○、被告乙○○到庭，稽之證人丙○○於本院證稱情節，其雖稱曾與被告甲○○等合資購買毒品
    一起施用等語，惟並未否認被告二人販賣愷他命予伊之事實
    （本院卷一七三頁），是證人丙○○於本院之證詞，無足援
    為被告等有利之證據。而證人乙○○於本院到庭則依刑事訴
    訟法第一百八十一條規定行使拒絕證言權（本院卷一七五頁
    背面），亦無法引為被告甲○○有利之認定。
  (二)扣案被告乙○○所有門號0000000000號、000
    0000000號手機內之通話紀錄，證人丙○○所有手機
    門號0000000000號，確於九十五年四月十三日某
    時撥打電話三次予被告乙○○，其中二通為未接來電，而被
    告乙○○則以門號0000000000號撥打予丙○○之
    發話紀錄合計三通（第八六四○號偵卷(二)四二、四九頁），
    可證被告乙○○於九十五年四月十三日當天與丙○○密切聯
    繫前去向被告甲○○購買毒品之事。況臺北市憲兵隊於九十
    五年四月十三日晚間六時三十五分許，持票搜索劉淑嫻位於
    臺北市○○○路一一九巷一五號五樓五○五室之租屋處時，
    扣得如附表二所示之毒品及重量，而經以電子天秤法、液相
    萃取（溶劑萃取）前處理法、氣相層析質譜分析法鑑驗結果
    ，分別含有第二級毒品PMA、第三級毒品愷他命、第四級毒
    品硝西泮成分等情，有憲兵司令部刑事鑑識中心九十五年五
    月三日（九五）安鑑字第○○七一一號鑑驗通知書、九十五
    年八月四日（九五）安鑑字第○一三一○號鑑驗通知書、證
    物鑑驗結果一覽表附卷可考（同上偵卷(二)一六一頁，原審卷
    (一)六一至六四頁），足證被告乙○○、證人丙○○陳述於九
    十五年四月十三日前往劉淑嫻住處向被告甲○○拿取毒品等
    情屬實。雖被告甲○○辯稱：「不知搜索當天乙○○為何在
    場」云云（同上偵卷(二)一四二頁，原審卷一四頁），惟觀諸
    被告甲○○扣案手機門號0000000000號手機內之
    通話紀錄顯示，被告甲○○於九十五年四月十二日即傳簡訊
    於被告乙○○稱：「打給伊」，並於翌日即十三日上午九時
    五十七分許撥打電話予被告乙○○，繼於十三日當天晚間六
    時二十二分許，即臺北市憲兵隊入屋搜索前十分鐘，亦曾撥
    打電話予被告乙○○（同上偵卷(二)四九頁），是被告甲○○
    於為警查獲前一日及當日均有與被告乙○○通話聯絡，衡情
    被告甲○○應無不知被告乙○○帶領丙○○前往劉淑嫻租屋
    處購買毒品之事，是被告甲○○辯稱不知為何乙○○會在場
    云云，顯與事實不符，難於採信。且被告二人查獲後，經採
    尿送由憲兵司令部刑事鑑識中心以酵素免疫分析法、液相萃
    取（溶劑萃取）前處理法、氣相層析質譜分析法鑑驗結果，
    僅有愷他命反應，而無其他毒品反應，此有九十五年五月一
    日（九五）安鑑字第○○六九六號鑑驗通知書及濫用藥物尿
    液檢驗檢體監管紀錄表在卷足憑（同上偵卷(二)四七至五一頁
    ），顯見扣案如附表二所示搖頭丸及一粒眠等大量毒品，應
    非供被告二人自己施用無疑。
  (三)被告甲○○雖辯稱：「係被告乙○○陷害」云云，惟查被告
    乙○○所稱被告甲○○之毒品上源「華哥，0000000
    000」，除有扣案被告乙○○筆記本之記載可稽（原審卷
    (一)一一四頁），亦見被告甲○○手機電話簿內有「華000
    0000000」之紀錄非虛（第八六四○號偵卷(一)四○頁
    ），可證被告乙○○所言非虛，則被告甲○○否認其與被告
    乙○○共同販賣毒品云云，並非可採。又依卷附被告甲○○
    所有手機門號0000000000號、00000000
    00號之通訊監察譯文可知，曾有不詳之人以手機門號00
    00000000號與被告甲○○所有手機門號00000
    00000號洽談：「（甲○○）你找伊？怎樣？」、「（
    不詳）你人在哪？」、「（甲○○）你不要問我在哪裡。你
    說就好！」、「（不詳）我要東西」、「（甲○○）你要上
    上下下？報數字就好了」、「（不詳）對。上五下一」、「
    （甲○○）好，你準備三毛，三千塊」、「（不詳）碰面再
    說好了啦！你要叫誰來跟我接？」、「（不詳）我先拿下二
    上五」、「（甲○○）這樣四毛」、「（不詳）伊先拿二五
    給他，剩的再給」等語（第八六四○號卷(二)四五頁），可見
    被告甲○○販賣俗稱「上半身」、「衣服」之第二級毒品搖
    頭丸及俗稱「下半身」、「褲子」之第三級毒品愷他命，且
    習慣委由他人與買家碰面交貨之事實。另查不詳男子於九十
    五年四月七日下午一時十二分許撥打手機門號000000
    0000號予被告甲○○所有手機門號000000000
    0號，二人對話內容為：「（不詳）你有沒有帶棉花糖？」
    、「（甲○○）嗯」、「（不詳）你有帶很多棉花糖嗎？」
    、「（甲○○）五十包而已」、「（不詳）我想問你說要不
    要賣給我朋友」、「（甲○○）我帶五十顆而已」、「（不
    詳）看你要不要」、「（甲○○）那要賣五十還一百？」、
    「（不詳）賣一百吧」、「（李）不夠，最多賣二十、三十
    顆」、「（不詳）好，我叫他打電話給你，讓你賺」、「（
    李）隨便」等情（第八六四○號偵卷(二)三六、三七頁），益
    證被告甲○○販賣俗稱「棉花糖」之第四級毒品一粒眠之行
    為。且依據卷附之監聽逐字譯文（本院上訴卷一四○至一六
    四頁），更可見被告甲○○確實有販賣事實欄所記載之毒品
    情事，是被告甲○○否認販毒之詞，自無可取。至於被告乙○○雖稱其有向被告甲○○購買毒品，然本院稽之上情供述
    ，其等對外毒品交易之模式，乃被告甲○○先與買家接洽數
    量、價格，再由被告乙○○負責帶領買家向被告甲○○取貨
    並收款，或由被告乙○○直接交貨、收款，是被告二人就本
    案犯行顯係基於自己犯罪之意思為謀議，並為構成要件之行
    為，係屬共犯關係，附此敘明。
  (四)再按認定犯罪事實所憑之證據，並不以直接證據為限，即綜
    合各種間接證據，本於推理作用，為其認定犯罪事實之基礎
    ，仍非法所不許（最高法院二十七年滬上字第六四號判例意
    旨）。本件被告甲○○雖否認販賣毒品予證人丙○○牟利。
    被告乙○○稱愷他命每包○．七克（含袋子）七百元賺三百
    元，然亦稱其幫甲○○販賣搖頭丸及一粒眠無利潤云云。惟
    稽之上揭事證，被告等共同販賣搖頭丸及愷他命予丙○○共
    計三次，總計得款六千元（一粒眠部分則因未及交付毒品及
    價款即遭查獲，為未遂犯，惟仍有牟利之意圖）。而搖頭丸
    、愷他命及一粒眠分係經列管之第二級、第三級及第四級毒
    品，鑑於毒品危害社會至鉅，政府取締甚嚴，刑責非輕，經
    報章媒體刊登報導，為眾所周知之事實。苟非有利可圖，咸
    無干冒重典為交易之可能。又被告等與丙○○既非陌生，猶
    仍交付毒品予丙○○並多次取得款項，顯非本於朋友私誼而
    為之贈與。況被告乙○○於警詢時亦自承甲○○及其所持有
    扣案之毒品，係供出售他人使用等語。綜此各情，被告行為
    時所具營利意圖，至屬灼然。
  (五)末按當事人聲請調查之證據，法院認為不必要者，得以裁定
    駁回之，刑事訴訟法第一百六十三條之二第一項定有明文。
    被告乙○○之選任辯護人盧國勳及陳怡文律師雖具狀以原審
    判決引為被告乙○○犯罪證據之警詢筆錄並無證據能力云云
    ，聲請本院勘驗被告乙○○九十五年四月十三日、十四日於
    憲兵司令部台北憲兵隊對被告乙○○之警詢錄音帶等情。惟
    查，本件原審判決所引被告乙○○九十五年四月十三、十四
    日之警詢筆錄，均係由司法警察人員依據詢問內容所為之文
    書，屬其等依職務上製作之文書，且被告乙○○於原審審理
    時，就該筆錄之內容均不否認為真正，並供稱「警詢、偵查
    均未受不正方法取供，係照自己意思講的」等語明確（原審
    卷(一)頁一五頁），選任辯護人盧國勳律師亦當庭表示「本案
    情節在憲兵隊就供述清楚，沒有任何改變」（原審卷(一)一九
    頁），且於其後原審九十五年八月二十九日、十月十六日、
    十一月二十七日準備程序中，被告乙○○及辯護人盧國勳律
    師均未再爭執其證據能力（原審卷(一)四九至五五頁），參諸
    被告乙○○之選任辯護人陳怡文律師於本院準備程序中亦陳
    稱「盧國勳律師於原審確有如上之陳述」（本院卷七三頁）
    ，則該警詢筆錄難謂無證據能力。被告乙○○之辯護人盧國
    勳律師於本院雖指稱該警詢筆錄係出於不正方法所致云云（
    本院卷五九頁背面），然查並未具體指明該警詢筆錄有如何
    不正取供之情事，應屬其個人臆測之詞至明。再經本院向憲
    兵司令部台北憲兵隊調取被告乙○○之上揭警詢錄音帶（本
    院卷一○九頁），於九十六年十二月十四日函文通知其於一
    月內前就相關疑義具狀陳明並聲請調查上開證據之範圍、待
    證事項及其關聯性等情（本院卷一一一頁），亦未見陳明，
    本院亦認上開聲請調查之事項已臻明瞭無再調查之必要，前
    依刑事訴訟法第一百六十三條之二第二項第三款規定，裁定
    將此項調查證據之聲請駁回在案（本院卷一一六頁）。是以
    ，被告乙○○及其辯護人有關被告乙○○之警詢筆錄並無證
    據能力一節，即屬無據。綜上各節，本案事證明確，被告甲○○、乙○○犯行堪以認定，均應依法論科。
三、法律適用之比較及論罪理由：
  (一)查被告行為後，刑法部分條文業於九十四年一月七日修正，
    同年二月二日公布，九十五年七月一日施行，修正後刑法第
    二條第一項規定：「行為後法律有變更者，適用行為時之法
    律，但行為後之法律有利於行為人者，適用最有利於行為人
    之法律」。上開「從舊從輕」原則之規定乃與刑法第一條罪
    刑法定主義契合，而貫徹法律禁止溯及既往原則，係規範行
    為後法律變更所生新舊法律比較適用之準據法，是刑法第二
    條本身雖經修正，但刑法第二條既屬適用法律之準據法，本
    身尚無比較新舊法之問題，應一律適用裁判時即修正後刑法
    第二條規定以決定適用之刑罰法律。又為比較時應就罪刑有
    關之共犯、牽連犯、連續犯、結合犯，以及累犯加重、自首
    減輕暨其他法定加減原因（如身分加減）與加減例等一切情
    形，綜其全部罪刑之結果而為比較；且就比較之結果，須為
    整體之適用，不能割裂分別適用各該有利於行為人之法律，
    此即法律變更之比較適用所應遵守之「罪刑綜合比較原則」
    及「擇用整體性原則」（最高法院二十四年上字第四六三四
    號判例、二十七年上字第二六一五號判例、最高法院九十五
    年五月二十三日九十五年度第八次刑庭會議決議參照）。爰
    就本件新舊法比較結果論述如下：
  1.被告行為時刑法第二十八條原規定：「二人以上共同『實施
    』犯罪之行為者，皆為共同正犯」。被告行為後該條修正為
    ：「二人以上共同『實行』犯罪之行為者，皆為共同正犯」
    。將舊法之「實施」修正為「實行」。原「實施」之概念，
    包含陰謀、預備、著手及實行等階段之行為，修正後僅共同
    實行犯罪行為始成立共同正犯。是新法共同正犯之範圍已有
    限縮，排除陰謀犯、預備犯之共同正犯。新舊法就共同正犯
    之範圍既因此而有變動，自屬犯罪後法律有變更，而非僅屬
    純文字修正，應有新舊法比較適用之問題，且倘比較結果並
    無有利或不利之情形，即應依刑法第二條第一項前段之規定
    ，適用行為時之法律，方為適法（最高法院九十六年度台上
    字第九三四號、第一○三七、一三二三號、第二五六六號判
    決意旨參照。本件被告等均係基於共同犯罪之意思而參與犯
    罪構成要件行為之犯罪，不論新法、舊法，均構成共同正犯
    ，上述刑法第二十八條之修正內容，對被告等尚無有利或不
    利之情形，依刑法第二條第一項前段之規定，應適用修正前
    刑法第二十八條規定為論載。
  2.被告等行為後，刑法第五十六條關於連續犯之規定，業於九
    十四年一月七日修正通過刪除，並於九十五年七月一日施行
    。此刪除雖非犯罪構成要件之變更，但顯已影響行為人刑罰
    之法律效果，自屬法律有變更，依新法第二條第一項規定，
    比較新、舊法適用結果，數行為依新法規定原則上應予併罰
    ，惟依舊法連續犯規定，得從一重處斷，是以仍應適用較有
    利於被告之行為時法律即舊法關於連續犯之規定。
  3.按毒品危害防制條例第四條第二項至第四項之販賣第二級、
    第三級、第四級毒品之罪，法定刑分別為「處無期徒刑或七
    年以上有期徒刑，得併科新臺幣七百萬元以下罰金」、「處
    五年以上有期徒刑，得併科新臺幣五百萬元以下罰金」、「
    處三年以上十年以下有期徒刑，得併科新臺幣三百萬元以下
    罰金」。參諸被告行為時刑法第三十三條第五款（規定罰金
    為一元以上），並依現行法規所定貨幣單位折算新臺幣條例
    第二條規定計，折算結果，前揭販賣第二級、第三級、第四
    級毒品罪法定刑得科銀元一元（即新臺幣三元）以上、新臺
    幣七百萬元或五百萬元或三百萬元以下罰金。惟依被告行為
    後修正刑法第三十三條第五款將罰金刑修正為：「新臺幣一
    千元以上，以百元計算之」規定，上開等罪處罰條文之法定
    罰金刑最低額已提高為新臺幣一千元以上。經比較新舊法結
    果，認應適用較有利於被告之舊法即行為時之刑法第三十三
    條第五款之規定。據上，綜其全部比較結果，本件依「罪刑
    綜合比較原則」及「擇用整體性原則」，自應依刑法第二條
    第一項前段規定，一體適用有利於被告等之修正前規定為論
    處。
  (二)販賣毒品罪，並不以販入後復行賣出為構成要件，只要以營
    利之目的，將毒品購入或賣出，有一於此，其犯罪即屬完成
    ，如販入後復行賣出一次，亦僅成立一販賣罪。然如販入後
    ，分別有多次賣出行為，如其行為係在九十五年七月一日刑
    法修正實行前，且係基於概括犯意而為之，則有連續犯之適
    用。因之，如販入後尚未賣出，或已賣出一次，固仍屬販賣
    既遂，惟如已賣出一次後，復與買家約定再賣出，然未及交
    付毒品及價金，則該次之行為即屬未遂（最高法院九十六年
    度台上字第三五二六號判決參照）。
  (三)按PMA（四-甲氧基安非他命，四–Methoxy amphetamine，
    俗稱搖頭丸）屬毒品危害防制條例第二條第二項第二款規定
    之第二級毒品，愷他命（K他命，Katamine）屬同條項第三
    款所定第三級毒品，硝西泮（Nitrazepam，俗稱一粒眠）則
    為同條項第四款列管之第四級毒品（該條例附表四所列第四
    級毒品編號四十五）。核被告甲○○、乙○○所為，於附表
    一編號(一)至編號(三)販賣第二級毒品搖頭丸、第三級毒品愷他
    命部分，係犯毒品危害防制條例第四條第二項販賣第二級毒
    品之罪、第三項販賣第三級毒品之罪；於附表一編號(四)販賣
    第二級毒品搖頭丸、第三級愷他命及第四級毒品一粒眠部分
    ，因未及交付毒品及價款即遭查獲，為未遂犯，係犯同條例
    第四條第二項、第六項販賣第二級毒品未遂罪、第三項、第
    六項販賣第三級毒品未遂罪及第四項、第六項販賣第四級毒
    品未遂罪。被告等持有第二級毒品之低度行為為販賣第二級
    毒品高度行為所吸收，不另論罪（至於被告等持有第三級、
    第四級毒品行為，因不構成犯罪，並無為販賣毒品行為所吸
    收不另論罪之問題）。其等於附表一編號(一)、編號(二)之行為
    同時販賣毒品搖頭丸及愷他命，均係以一行為觸犯數罪名，
    為想像競合犯，應各從最重之販賣第二級毒品既遂一罪論；
    其等於附表一編號(四)以一行為販賣第二級毒品搖頭丸、第三
    級毒品愷他命及第四級毒品一粒眠予丙○○未遂，係以一行
    為觸犯數罪名，為想像競合犯，應從最重之販賣第二級毒品
    未遂一罪論，並依未遂犯之規定減輕其刑。至被告行為後，
    刑法第五十五條前段想像競合犯部分雖經修正，增訂「但不
    得科以較輕罪名所定最輕本刑以下之刑」，然該但書係科刑
    之限制，為法理之明文化，非屬法律之變更，應逕依裁判時
    第五十五條規定論科，而無刑法第二條第一項規定之適用，
    附此敘明（最高法院九十五年五月二十三日九十五年第八次
    刑庭會議決議參照），附此敘明。被告甲○○先與買家接洽
    數量、價格，再由被告乙○○負責帶領買家向被告甲○○取
    貨並收款，或由被告乙○○直接交貨、收款，是被告二人就
    販賣毒品既、未遂之行為，係有犯意之聯絡及行為之分擔，
    均為共同正犯。又被告等先後多次販賣（含未遂）毒品之犯
    行，時間緊接，罪名與犯罪構成要件相同，顯係基於概括犯
    意反覆為之，應依修正前刑法第五十六條連續犯之規定，論
    以販賣第二級毒品之既遂一罪，除販賣第二級毒品部分法定
    本刑為無期徒刑部分不得加重外，就法定本刑有期徒刑、罰
    金部分依法加重其刑。
四、原判決撤銷及科刑理由：
  (一)原審經審理結果，為被告甲○○、乙○○二人論罪科刑之判
    決，固非全屬無見。惟查，(1)本案依卷內證據並無積極證據
    足資證明被告等尚有販賣毒品予附表四所列綽號「小閩」「
    阿文」「大文」「小黑」等人（詳後五所述），原判決以此
    部分雖未經起訴，惟與起訴論罪部分有修正前連續犯之一罪
    關係併為有罪之認定，自有違誤；(2)依上揭說明，附表一編
    號(四)之交易價格有關搖頭丸五顆應為一千元，愷他命二包則
    為一千六百元，原判決分別認定為一千六百元及二千元，核
    與事實未符；(3)原審判決漏未敘明被告等持有第二級毒品之
    低度行為為販賣第二級毒品高度行為所吸收，且未敘明被告
    等持有第三級、第四級毒品行為，並不構成犯罪，而無為販
    賣毒品行為所吸收之情形，亦有未洽；(4)依毒品危害防制條
    例第十八條第一項前段之規定，應予沒收銷燬之毒品，以經
    查獲之第一、二級毒品為限。原判決就扣案附表二編號(五)至
    編號(十)所示之藥丸及粉末，既認定分別含有第三級毒品愷他
    命成分、第四級毒品硝西泮成分，惟仍依毒品危害防制條例
    第十九條第一項前段規定，併予宣告沒收之，有判決適用法
    則不當之違背法令（詳後(三)1.所述）。被告二人上訴意旨仍
    執前詞，否認犯行，雖均無理由，惟原判決既有上揭之可議
    ，自應由本院將原判決予以撤銷改判。
  (二)爰審酌被告甲○○、乙○○正值青年，明知毒品對人體及精
    神之危害甚鉅，仍販賣毒品於他人以牟利，對於他人人身及
    社會秩序之危害非微，惟念被告等年紀尚輕，且無犯罪前科
    紀錄，有被告前案紀錄表可參，兼衡被告之素行、二人分擔
    行為之程度、犯罪動機、手段、所生危害、犯罪所得等一切
    情狀，量處如主文第二項所示之刑，以示懲儆。
  (三)沒收部分：
  1.按基於共同犯罪行為，應由共犯各負全部責任之理論（最高
    法院六十二年度第一次刑庭庭推總會議決議六）。又依毒品
    危害防制條例第十八條第一項前段規定，應予沒收銷燬之毒
    品，以經查獲之第一、二級毒品為限。又毒品依其成癮性、
    濫用性及對社會危害性，共分為四級，上開條例並就製造、
    運輸、販賣、意圖販賣而持有、以非法方法使人施用、引誘
    他人施用及轉讓不同等級之毒品等行為，分別定其處罰。至
    施用或持有第三、四級毒品，因其可罰性較低，故未設處罰
    之規定，僅就施用及持有第一、二級毒品科以刑罰。然鑑於
    第三、四級毒品均係管制藥品，特於同條例第十一條之一明
    定無正當理由，不得擅自持有；第十八條第一項後段復規定
    查獲之第三、四級毒品，無正當理由而擅自持有者，沒入銷
    燬之。從而，依同條例第十八條第一項後段應沒入銷燬之毒
    品，專指查獲施用或持有之第三、四級毒品而言；倘係查獲
    製造、運輸、販賣、意圖販賣而持有、以非法方法使人施用
    、引誘他人施用或轉讓第三、四級毒品，既屬同條例相關法
    條明文規定處罰之犯罪行為，即非該條項應依行政程序沒入
    銷燬之範圍。又同條例第十九條第一項所定「供犯罪所用或
    因犯罪所得之物」，係指犯第四條至第九條、第十二條、第
    十三條或第十四條第一項、第二項之罪所用或所得之物，不
    包括毒品本身在內，是尚不得援用此項規定為第三、四級毒
    品之沒收依據。再同條例對於查獲之製造、運輸、販賣、意
    圖販賣而持有、以非法方法使人施用、引誘他人施用及轉讓
    第三、四級毒品之沒收，並無特別規定，如其行為已構成犯
    罪，則該毒品即屬不受法律保護之違禁物，應回歸刑法之適
    用，依刑法第三十八條第一項第一款之規定沒收之，始為適
    法（最高法院九十六年度台上字第八九號、第八八四號）。
  (1)扣案如附表二編號(一)至編號(四)所示之藥丸，係含有第二級毒
    品PMA成分之藥丸，為當場查獲之毒品，不問屬犯人與否，
    均應依毒品危害防制條例第十八條第一項前段規定，沒收銷
    燬之，
  (2)扣案如附表二編號(五)至編號(十)所示之藥丸及粉末，分別含有
    第三級毒品愷他命成分、第四級毒品硝西泮成分，且為被告
    甲○○、乙○○所有，為被告乙○○供明在卷，依據前述說
    明，屬於毒品危害防制條例第十一條之一規定之無正當理由
    ，不得擅自持有之違禁物，應依刑法第三十八條第一項第一
    款規定宣告沒收。
  2.犯毒品危害防制條例第四條至第九條、第十二條、第十三條
    或第十四條第一項、第二項之罪者，其供犯罪所用之物或因
    犯罪所得之財物，均沒收之，如全部或一部不能沒收時，追
    徵其價額或以其財產抵償之，為該條例第十九條第一項所明
    定。是凡犯該條例第四條至第九條、第十二條、第十三條或
    第十四條第一項、第二項之罪，其供犯罪所用之物或因犯罪
    所得之財物，法院於裁判時即應併為沒收之宣告，並無自由
    酌裁之權。經查：
  (1)附表二編號(四)、編號(六)至編號(十)所示毒品之包裝盒一個、包
    裝袋共三十個為被告甲○○所有、附表三編號(五)所示空夾鏈
    袋八十個為被告乙○○所有，均用以包裝毒品以利販賣，而
    扣案如附表三編號(一)至編號(四)所示行動電話（含SIM卡）四
    支分屬被告二人所有以聯繫販賣毒品之用（行動電話服務以
    晶片卡即SIM卡為使用介面，電信公司係出租行動電話門號
    予消費者使用，至於所提供之晶片卡給消費者作為門號使用
    之介面與消費者所告買之行動電話話機，均由消費者取得所
    有權，電信公司接受消費者申辦門號並將該門號開通上線時
    ，該晶片卡之所有權已移轉於消費者，消費者如遺失該電話
    ，仍得付費購買SIM卡與電話，以同一門號繼續使用，消費
    者亦可以任意將SIM卡置於不同之行動電話機撥打，是該SIM
    卡之所有權係由消費者取得，電信公司係保留存於SIM 卡上
    之門號），附表三編號(六)所示筆記本則為被告乙○○所有以
    記載販賣毒品數量及金額之用，均如前述，並據被告乙○○
    供明在卷（第八六四○號偵卷(一)一四○、一四一頁），均應
    依毒品危害防制條例第十九條第一項前段規定，併予宣告沒
    收之。
  (2)被告二人共同連續販賣毒品，除九十五年四月十三日丙○○
    尚未付款外，其餘犯罪所得合計六千元（詳附表一編號(一)至
    編號(三)所示），雖未經扣案，然此係被告等販賣第二級、第
    三級毒品所得之財物，應依毒品危害防制條例第十九條第一
    項前段規定，併予宣告沒收，如全部或一部不能沒收時，以
    其等財產抵償之。至公訴意旨雖認憲兵隊當場查扣被告甲○○所有之現金十二萬九千六百元為被告二人販賣毒品所得，
    惟查被告等當日尚未收取丙○○之價款即遭查獲，另查被告
    甲○○確有販賣包包、面膜、帽子等其他營業收入，或擬投
    資小吃業而積極籌措資金，此據共同被告乙○○及證人丙○○陳述屬實（原審卷(一)一八頁、卷(二)二二頁），並據證人吳
    偉倫證明在卷（原審卷(二)二四、二五頁），是尚難逕認扣案
    現金十二萬九千六百元即為被告甲○○販賣毒品所得金額，
    爰不予宣告沒收。另扣案電子磅秤一臺及紙條二紙，既經被
    告二人否認為渠所有，又無其他證據可證為被告二人所有，
    亦不予宣告沒收，附此敘明。
五、至於原審判決雖認被告甲○○、乙○○二人竟共同基於販賣
    第三級毒品愷他命之概括犯意聯絡，於九十五年一月至四月
    十三日間之某時，販賣愷他命予真實姓名年籍不詳綽號「小
    閩」、「阿文」、「大文」、「小黑」等人多次（詳如附表
    四所示），甲○○並從中賺取每單位價差一百元至三百元不
    等，而乙○○則可自甲○○取得免費愷他命施用作為代價，
    總計犯罪所得八萬三千五百元，亦涉犯毒品危害防制條例第
    四條第三項之販賣第三級毒品罪嫌云云。經查：
  (一)按犯罪事實應依證據認定之，無證據不得認定犯罪事實。又
    不能證明被告犯罪者，應諭知無罪之判決，刑事訴訟法第一
    百五十四條第二項、第三百零一條第一項分別定有明文。所
    謂認定犯罪事實之證據，係指足以認定被告確有犯罪行為之
    積極證據而言，該項證據自須適合於被告犯罪事實認定，始
    得採為斷罪資料，如未能發現相當證據，或證據不足以證明
    ，自不能以推測或擬制之方法，為裁判基礎。苟積極證據不
    足為不利於被告事實之認定時，即應為有利於被告之認定，
    更不必有何有利之證據（最高法院二十九年度上字第三一○
    五號、三十年度上字第八一六號、四十年臺上字第八六號判
    例參照）。
  (二)訊據被告甲○○、乙○○二人均堅詞否認於上揭時間販賣第
    三級毒品之犯行。經查：扣案被告乙○○所有筆記本二本上
    雖記載「小敏0000000」、「文一○」、「大文五五
    ○○○」、「黑0000000」等文字，被告乙○○亦供
    稱「帳本上寫『小敏八○、文一○、大文五』就是要幫甲○○收賣愷他命的錢。八○是指八○克的愷他命，後面有價格
    ，就是六萬；文一○，文是甲○○的朋友叫阿文，差甲○○
    一○克的錢，也是八千五百元；大文五，是大文欠五千元；
    黑一○，就是欠甲○○十克共一萬元」等語（第八六四○號
    偵卷(一)九○至九二頁），及參照被告甲○○所有之手機門號
    0000000000號、0000000000號電話簿
    存有「小閩」「阿文」「大文」「小黑」等人之電話號碼，
    堪以佐證被告甲○○確與「小閩」等人素有往來（第八六四
    ○號偵卷(一)二五、二七、二八、三六、三八、四○頁）。且
    依被告甲○○所有手機門號0000000000號之通訊
    監察譯文，綽號「小閩」之人曾於九十五年三月八日晚間十
    時三十二分許以手機門號0000000000號傳簡訊給
    被告甲○○詢問：「一顆現金？」，被告甲○○回電稱：「
    我問到七五」，「小閩」即稱：「太貴了」、「七五太貴了
    」等語（第八六四○號偵卷(二)二一頁）；「小閩」又於九十
    五年四月六日下午三時十三分許撥打電話予被告甲○○問：
    「五○有沒有？」、「五○是七五？」、「他說價錢多少？
    七三？」並稱：「重點是我現在錢加起來只能拿七十克，然
    後價錢還是七三嗎？沒辦法再降嗎？」，被告甲○○答以：
    「嗯！沒有辦法」，「小閩」：「那東西怎麼樣？」，被告
    甲○○：「很棒！」；嗣被告甲○○於九十五年四月七日下
    午一時二十二分許再撥打電話予「小閩」：「你確定還要嗎
    ？還是有」、「（小閩）你說還是有嘛對不對」、「（甲○○）對，還是一樣七三」、「（小閩）我直接一百現金」、
    「（甲○○）OK，還是七三」、「（小閩）確定」等語（第
    八六四○號偵卷(二)三五頁），可知被告乙○○之帳簿內記載
    有（小閩）等人之聯絡電話及毒品交易之代號，而該「小閩
    」者亦曾向被告甲○○詢問毒品品質、數量及價格等情，惟
    被告乙○○亦供述：「甲○○講的毒品代號有很多」，是以
    縱認被告甲○○等與「小閩」等人有毒品交易之實，惟毒品
    種類為何，即非無疑。況稽之所指「小閩」「阿文」「大文
    」「小黑」等人，僅有綽號，年籍姓名均不詳，而雙方交易
    之毒品種類、交易地點，毒品及價款有無實際交付等節，均
    付之闕如，顯無從傳證以釐清事實，亦無法僅憑通聯資料為
    認定，則依罪證有疑，利歸被告之法理，難為被告等不利之
    認定。此外，又查無積極證據證明被告等確於上揭販賣第三
    級毒品之犯行，自難僅憑被告乙○○之片面指述及上開語意
    不明之筆記本內容，即率認其等尚有此部分之犯罪，然此部
    分既未經檢察官起訴，本院予以敘明即足。
據上論斷，應依刑事訴訟法第三百六十九條第一項前段、第三百
六十四條、第二百九十九條第一項前段，毒品危害防制條例第四
條第二項、第三項、第四項、第六項、第十八條第一項前段、第
十九條第一項前段，刑法第二條第一項前段、第十一條前段、（
修正前）第二十八條、第五十五條、（修正前）第五十六條、第
三十八條第一項第一款，判決如主文。
本案經檢察官李良忠到庭執行職務。
中    華    民    國     97    年    5    月    30    日
                  刑事第十八庭審判長法  官  吳鴻章
                                    法  官  周政達
                                    法  官  段景榕
以上正本證明與原本無異。
如不服本判決，應於收受送達後十日內向本院提出上訴書狀，其
未敘述上訴之理由者並得於提起上訴後十日內向本院補提理由書
（均須按他造當事人之人數附繕本）。
                                    書記官  陳靜姿
中    華    民    國     97    年    5    月    30    日
附表一：
┌──┬──────┬────┬───┬───┬─────┬───┐
│編號│犯罪時間    │  對象  │ 毒品 │ 數量 │ 販賣價格 │ 備考 │
│    │            │        │ 種類 │      │（新臺幣）│      │
├──┼──────┼────┼───┼───┼─────┼───┤
│ (一) │九十五年一月│丙○○  │搖頭丸│二至三│二千元    │      │
│    │中旬        │        │（第二│顆    │          │      │
│    │            │        │級毒品│      │          │      │
│    │            │        │）    │      │          │      │
│    │            │        ├───┼───┤          │      │
│    │            │        │愷他命│一包  │          │      │
│    │            │        │（第三│      │          │      │
│    │            │        │級毒品│      │          │      │
├──┼──────┼────┼───┼───┼─────┼───┤
│ (二) │九十五年二月│丙○○  │搖頭丸│二至三│二千元    │      │
│    │底          │        │（第二│顆    │          │      │
│    │            │        │級毒品│      │          │      │
│    │            │        │）    │      │          │      │
│    │            │        ├───┼───┤          │      │
│    │            │        │愷他命│一包  │          │      │
│    │            │        │（第三│      │          │      │
│    │            │        │級毒品│      │          │      │
├──┼──────┼────┼───┼───┼─────┼───┤
│ (三) │九十五年三月│ 丙○○ │愷他命│二包  │二千元    │      │
│    │中旬        │        │      │      │          │      │
├──┼──────┼────┼───┼───┼─────┼───┤
│ (四) │九十五年四月│ 丙○○ │搖頭丸│五顆  │一千元    │尚未交│
│    │十三日      │        │      │      │          │付    │
│    │            │        ├───┼───┼─────┼───┤
│    │            │        │愷他命│二包  │一千六百元│尚未交│
│    │            │        │      │      │          │付    │
│    │            │        ├───┼───┼─────┼───┤
│    │            │        │一粒眠│二十顆│五百元    │尚未交│
│    │            │        │（第四│      │          │付    │
│    │            │        │級毒品│      │          │      │
│    │            │        │）    │      │          │      │
├──┴──────┴────┴───┴───┴─────┴───┤
│合計（已收）販賣所得六千元                                      │
└────────────────────────────────┘
附表二：
┌──┬───────────┬─────┬────┬────┬─────┐
│編號│扣案毒品種類          │ 鑑驗結果 │ 原淨重 │驗餘淨重│  外包裝  │
│    │                      │          │（公克）│（公克）│          │
├──┼───────────┼─────┼────┼────┼─────┤
│ (一) │含第二級毒品成分之紅藥│PMA及PMMA │○．七五│○．三七│          │
│    │丸二顆                │（查PMMA，│四○    │二七    │          │
│    │                      │係於九十五│        │        │          │
│    │                      │年八月八日│        │        │          │
│    │                      │始經行政院│        │        │          │
│    │                      │公告為第三│        │        │          │
│    │                      │級毒品，於│        │        │          │
│    │                      │本案甲○○│        │        │          │
│    │                      │等行為時，│        │        │          │
│    │                      │並非列管之│        │        │          │
│    │                      │第三級毒品│        │        │          │
│    │                      │）        │        │        │          │
├──┼───────────┼─────┼────┼────┼─────┤
│ (二) │含第二級毒品成分之紅藥│PMA及PMMA │○．二三│○．○六│          │
│    │丸一顆                │          │四○    │八○    │          │
├──┼───────────┼─────┼────┼────┼─────┤
│ (三) │含第二級毒品成分之紅藥│PMA及PMMA │○．二四│○．一四│          │
│    │丸二顆                │          │七八    │六一    │          │
├──┼───────────┼─────┼────┼────┼─────┤
│ (四) │含第二級毒品成分之紅藥│PMA及PMMA │五．二一│四．八七│包裝盒一個│
│    │丸十五顆              │          │八六    │八七    │          │
├──┼───────────┼─────┼────┼────┼─────┤
│ (五) │含第三級毒品成分之白色│愷他命    │一．五六│一．二四│          │
│    │藥丸五顆              │          │五一    │八四    │          │
├──┼───────────┼─────┼────┼────┼─────┤
│ (六) │含第三級毒品成分之粉末│愷他命    │○．八四│○．七三│包裝袋二個│
│    │二包                  │          │○八    │一一    │          │
├──┼───────────┼─────┼────┼────┼─────┤
│ (七) │含第三級毒品成分之粉末│愷他命    │三．六七│三．五五│包裝袋八個│
│    │八包                  │          │七九    │七九    │          │
├──┼───────────┼─────┼────┼────┼─────┤
│ (八) │含第三級毒品成分之粉末│愷他命    │○．一四│○．一一│包裝袋一個│
│    │一包                  │          │二九    │二三    │          │
├──┼───────────┼─────┼────┼────┼─────┤
│ (九) │含第三級毒品成分之粉末│愷他命    │一九．○│一八．八│包裝袋十八│
│    │十八包                │          │一九五  │八一二  │個        │
├──┼───────────┼─────┼────┼────┼─────┤
│ (十) │含第四級毒品成分之藥丸│硝西泮    │三．六八│三．三一│包裝袋一個│
│    │二十顆                │          │九五    │八四    │          │
└──┴───────────┴─────┴────┴────┴─────┘
附表三：
 ┌──┬────────────────┬───┬─────┐
 │編號│扣 案 物                        │數量  │  所有人  │
 │    │                                │      │          │
 ├──┼────────────────┼───┼─────┤
 │ (一) │Sony Ericsson行動電話（含SIM卡，│一支  │  乙○○  │
 │    │0000000000）          │      │          │
 ├──┼────────────────┼───┼─────┤
 │ (二) │Farstone行動電話（含SIM卡，○九 │一支  │  乙○○  │
 │    │0 0000000）             │      │          │
 ├──┼────────────────┼───┼─────┤
 │ (三) │Nokia行動電話（含SIM卡，○九五五│一支  │  甲○○  │
 │    │○五一○三一）                  │      │          │
 ├──┼────────────────┼───┼─────┤
 │ (四) │Nokia行動電話（含SIM卡，○九一五│一支  │  甲○○  │
 │    │九一○一五一）                  │      │          │
 ├──┼────────────────┼───┼─────┤
 │ (五) │空夾鏈袋                        │八十個│  乙○○  │
 ├──┼────────────────┼───┼─────┤
 │ (六) │筆記本                          │二本  │  乙○○  │
 └──┴────────────────┴───┴─────┘
附表四
┌──┬──────┬────┬───┬───┬─────┬───┐
│編號│   時 間    │  對象  │ 毒品 │ 數量 │ 販賣價格 │ 備考 │
│    │            │        │      │      │（新臺幣）│      │
├──┼──────┼────┼───┼───┼─────┼───┤
│ (一) │九十五年一月│「小閩」│愷他命│八十公│ 六萬元   │      │
│    │至四月十三日│        │      │克    │          │      │
│    │間某時      │        │      │      │          │      │
├──┼──────┼────┼───┼───┼─────┼───┤
│ (二) │九十五年一月│「阿文」│愷他命│十公克│八千五百元│      │
│    │至四月十三日│        │      │      │          │      │
│    │間某時      │        │      │      │          │      │
├──┼──────┼────┼───┼───┼─────┼───┤
│ (三) │九十五年一月│「大文」│愷他命│五公克│五千元    │      │
│    │至四月十三日│        │      │      │          │      │
│    │間某時      │        │      │      │          │      │
├──┼──────┼────┼───┼───┼─────┼───┤
│ (四) │九十五年一月│「小黑」│愷他命│十公克│一萬元    │      │
│    │至四月十三日│        │      │      │          │      │
│    │間某時      │        │      │      │          │      │
├──┴──────┴────┴───┴───┴─────┴───┤
│合計：八萬三千五百元                                            │                  │
└────────────────────────────────┘
附錄：本案論罪科刑法條全文
毒品危害防制條例第4條
製造、運輸、販賣第一級毒品者，處死刑或無期徒刑；處無期徒
刑者，得併科新臺幣 1 千萬元以下罰金。
製造、運輸、販賣第二級毒品者，處無期徒刑或 7 年以上有期徒
刑，得併科新臺幣 7 百萬元以下罰金。
製造、運輸、販賣第三級毒品者，處 5 年以上有期徒刑，得併科
新臺幣5 百萬元以下罰金。
製造、運輸、販賣第四級毒品者，處3 年以上10年以下有期徒刑
，得併科新臺幣3 百萬元以下罰金。
製造、運輸、販賣專供製造或施用毒品之器具者，處1 年以上7
年以下有期徒刑，得併科新臺幣1 百萬元以下罰金。
前五項之未遂犯罰之。


司法院資訊處製作；財團法人民間司法改革基金會備份。
